臺灣花蓮地方法院刑事判決
111年度原金訴字第27號
公  訴  人  臺灣花蓮地方檢察署檢察官
被      告  余倩雯




選任辯護人  薛智友律師(法扶律師)          
上列被告因洗錢防制法等案件，經檢察官提起公訴（111年度偵
字第2239、2775號），及移送併辦（臺灣桃園地方檢察署111年
度偵字第23357號）本院判決如下：
    主  文
本件管轄錯誤，移送於臺灣桃園地方法院。
    犯罪事實及理由
一、公訴略以：被告余倩雯明知金融機構存摺帳戶為個人信用之
    表徵，且任何人均可自行到金融機構申請開立存款帳戶而無
    特別之窒礙，並可預見將自己所有之帳戶存摺、金融卡及提
    款密碼等金融帳戶資料提供他人時，極可能供詐欺集團作為
    人頭帳戶，用以匯入詐欺贓款後，再利用語音轉帳或以存摺
    、金融卡提領方式，將詐欺犯罪所得之贓款領出，使檢、警
    、憲、調人員與被害人均難以追查該詐欺罪所得財物，而掩
    飾詐欺集團所犯詐欺罪犯罪所得之去向，竟基於縱所提供之
    帳戶被作為掩飾詐欺取財罪不法犯罪所得去向，亦不違背其
    本意之幫助詐欺、幫助洗錢不確定故意，於民國110年10月1
    9日某時許，在羅禹棋位於臺中市○區○○路0段000號5之25住
    處，以新臺幣（下同）5000元之對價，將其名下臺灣土地銀
    行000-0000-0000-0000號帳戶（下稱本案帳戶)存摺、提款
    卡、提款卡密碼交予羅禹棋。復由羅禹棋於不詳時間，在不
    詳地點，將前開帳戶資料轉交予真實姓名年籍不詳之詐欺集
    團成員。嗣該詐欺集團成員取得本案帳戶資料後，分別於附
    表所示時間，以附表所示之手法詐騙附表所示之人，致其等
    陷於錯誤，而依指示將款項分別匯入本案帳戶內，旋即遭詐
    欺集團成員提領一空。嗣其等驚覺受騙，報警處理而循線查
    獲上情。因認被告涉犯刑法第30條第1項前段、第339條第1
    項及洗錢防制法第14條第1項等幫助犯詐欺取財、幫助犯一
    般洗錢罪嫌。
二、案件由犯罪地或被告之住所、居所或所在地之法院管轄，刑
    事訴訟法第5條第1項定有明文，此即所謂「土地管轄」之規
    定，屬於上開法律規定之各地方法院均有刑事管轄權限，惟
    為避免管轄法院因被告之住所、居所及所在地變更而一再變
    更，土地管轄必須恆定，即以案件繫屬於法院之日為準，而
    對於管轄權之有無，係屬於法院應依職權調查之事項。又無
    管轄權之案件，應諭知管轄錯誤之判決，並同時諭知移送於
    管轄法院，且得不經言詞辯論為之，刑事訴訟法第304 條、
    第307 條亦有明定。
三、經查：
（一）觀諸檢察官起訴書所載之犯罪事實，得見被告交付本案帳
      戶之地點為「臺中市○區○○路0段000號5之25」，而被害人
      李晴慧、黃立宏遭騙、匯款之地點則分在「屏東縣九如鄉
      」及「臺中市龍井區」，則經被害人李晴慧、黃立宏於警
      詢中證述明確，並有內政部警政署反詐騙諮詢專線紀錄表
      、臺中市政府警察局烏日分局犁份派出所受理各類案件紀
      錄表、受（處）理案件證明單、屏東縣政府警察局里港分
      局九如分駐所陳報單、受理各類案件紀錄表、受（處）理
      案件證明單等報案資料在卷可參（見警卷一第5至8、19至
      21頁，警卷二第7至9、27至31頁），故難認被告之犯罪行
      為或結果地在本院轄區內。
（二）本案繫屬本院時間為111年7月12日，而被告之戶籍地則於
      111年6月13日由「花蓮縣○○鄉○○街00巷0號」遷至「桃園
      市○○區○○路000○0號」，居所地則在「桃園市○○區○○路000
      號5樓」及「桃園市○○區○○路00號4樓」，且無在監所執行
      或羈押中等情，業據被告於本院準備程序供述明確，並有
      本院之收狀戳章、個人戶籍資料、臺灣高等法院被告前案
      紀錄表在卷（見本院卷第5、11、13、69頁）足憑，是本
      案繫屬本院時，被告之住居所、所在地亦均非在本院轄區
      。
（三）綜上所述，被告之犯罪地及於起訴時之住居所、所在地均
      不在本院管轄範圍，揆諸首揭說明，檢察官向本院提起公
      訴，即有未合，爰不經言詞辯論，逕為諭知管轄錯誤之判
      決，並考量被告住居所在桃園市桃園區，認移送於有管轄
      權之臺灣桃園地方法院較為妥適。
五、據上論斷，應依刑事訴訟法第304 條、第307 條，判決如主
    文。
中　　華　　民　　國　　111 　年　　8 　　月　　16　　日
　　　　　　　　　刑事第一庭    審判長法　官　許仕楓
　　　　　　　　　                    法  官  戴韻玲
　　　　　　　　　                    法  官  吳明駿
以上正本證明與原本無異。
如不服本判決應於收受送達後20日內向本院提出上訴書狀，並應
敘述具體理由。其未敘述上訴理由者，應於上訴期間屆滿後20日
內向本院補提理由書(均須按他造當事人之人數附繕本)「切勿逕
送上級法院」。告訴人或被害人如對於本判決不服者，應具備理
由請求檢察官上訴，其上訴期間之計算係以檢察官收受判決正本
之日期為準。
辯護人依據刑事訴訟法第346條、公設辯護人條例第17條及律師
法第32 條第2項、第36條等規定之意旨，尚負有提供法律知識、
協助被告之義務（含得為被告之利益提起上訴，但不得與被告明
示之意思相反）。
中　　華　　民　　國　　111 　年　　8 　　月　　18　　日
                                      書記官  陳姿利
附表：
編號 告訴人/案號  詐騙時間  詐騙方式 匯款時間 匯款金額(新臺幣) 1 李晴慧(未提告訴) 110年11月11日 詐欺集團先在YOUTUBE上刊登運彩投資廣告，適李晴慧瀏覽後加入對方通訊軟體Telegram聯繫，對方佯稱：各個賽事皆可以投資，最低投資金額為1萬元云云，致其陷於錯誤，而依指示匯款。 110年11月11日12時28分 1萬元       2 黃立宏 110年11月6日22時53分 詐欺集團先在YOUTUBE上刊登賽事分析廣告，適黃立宏瀏覽後加入對方通訊軟體Telegram聯繫，對方佯稱：可以匯款給他們由他們代為操作，如果不幸下注輸了會保本還款，贏了的話只需要支付分析費即可云云，致其陷於錯誤，而依指示匯款。 110年11月7日21時32分 1萬5千元 3 林欣誼 於110年11月11日某時許 詐騙集團向林欣誼佯稱可投資運動彩卷獲利，致林欣誼信以為真而陷於錯誤，而依指示匯款。 110年11月13日晚間10時14分許 5萬元